【裁判字號】    99,事聲,47
【裁判日期】    990820
【裁判案由】    聲明異議
【裁判全文】
臺灣基隆地方法院民事裁定              99年度事聲字第47號
異  議  人  乙○○
相  對  人  甲○○
上列當事人間因清償票款強制執行事件，異議人對於民國99年7
月26日本院民事執行處司法事務官所為99年度司執字第10980號
裁定提出異議，本院裁定如下：
    主  文
異議駁回。
程序費用由異議人負擔。
    理  由
一、本件異議意旨略以：異議人提出臺灣台北地方法院99年度司
    票字第5328號民事裁定（以下簡稱本件本票裁定）為執行名
    義聲請本院民事執行處對相對人為強制執行，經本院以99年
    度司執字第10980號事件受理，本院於受理後發函命異議人
    補正上揭本件本票裁定之確定證明書。惟異議人已具狀陳明
    本件本票裁定之確定證明書，尚未據臺灣台北地方法院核發
    ，因此尚未能補正，實非異議人故意不為補正，本院民事執
    行處竟逕行駁回異議人強制執行之聲請，異議人不服，認本
    院民事執行處應自行向臺灣台北地方法院非訟中心查證方能
    保障異議人之權益。為此聲明異議，請求廢棄原裁定等語。
二、按執票人向本票發票人行使追索權時，得聲請法院裁定後強
    制執行，票據法第123條規定甚明，是以本票准許強制執行
    裁定，乃屬強制執行法第4條第1項第6款規定之其他依法律
    之規定得為強制執行名義者，尚屬無疑。然依據同法第6條
    第1項第6款規定，依據上揭執行名義聲請強制執行者，應提
    出得為強制執行名義之證明文件。而本票准許強制之裁定何
    時對外發生效力產生執行力，非訟事件處理法並未規定，類
    推適用民事訴訟法第238條規定，應經宣示或送達時始生執
    行力，而本票裁定強制執行並未宣示，因此應合法送達債務
    人始生執行力。是以依據強制執行法第6條規定，聲請強制
    執行之聲請人有義務出本票裁定及該裁定已經合法送達債務
    人之證明文件（或確定證明書）為證。強制執行法第30 條
    之1準用民事訴訟法第249條第1項第6款，強制執行之聲請不
    合程式或其他要件者，依其情形可以補正者，仍應以裁定酌
    定期間命為補正，迨逾期不為補正時，即得認其請求為不合
    法，以裁定駁回之。且依據同法第6條第2項規定前項證明文
    件未經提出者，執行法院應調閱卷宗，但受聲請之法院非係
    原第一審法院時不在此限。
三、因此，異議人依據本件本票裁定聲請強制執行，依法應提出
    本件本票裁定已合法送達債務人之證明（或確定證明書）等
    證明文件，是本院民事執行處司法事務官分別於99年6月25
    日、99年7月13日命其補正上揭資料，要屬合法。且因異議
    人所提出之執行名義乃臺灣台北地方法院所核發，並非本院
    ，則依據強制執行法第6條第2項規定，本院民事執行處顯無
    調閱該案卷之義務，故以異議人主張本院民事執行處有義務
    向臺灣台北地方法院調閱或查詢本件本票裁定之進行情形顯
    屬無據。而異議人迭經本院民事執行處2次通知迄今尚未提
    出本件本票裁定業據合法送達債務人之證明（或確定證明書
    ），未經異議人否認，是以，要難認異議人業已依強制執行
    法第6條第1項規定提出證明文件，且經定期補正，尚未提出
    ，本院民事執行處司法事務官駁回其強制執行之聲請，於法
    要無不合。至於異議人所稱臺灣台北地方法院經其多次請求
    均未核發本件本票裁定之確定證明，可推認本件本票裁定尚
    未產生執行力，則其提前於本件本票裁定尚未有執行力時即
    聲請強制執行於法更屬不合，益足確信本院民事執行處駁回
    其強制執行之聲請，應屬合法。基此異議人所執異議理由，
    均無可採，原裁定駁回異議人之聲請，於法並無不合。抗告
    意旨指摘原裁定不當，求予廢棄，為無理由，應予駁回。
四、據上論結，本件異議人聲明異議為無理由，依強制執行法第
    30 條之1、民事訴訟法第240條之4第3項後段、第95條、第
    78條，裁定如主文。
中    華    民    國    99    年    8     月    20    日
                  民事庭法  官  王翠芬
以上正本證明與原本無異。
如不服本裁定應於送達後10日內向本院提出抗告狀，並應繳納抗
告費新台幣1,000 元。
中    華    民    國    99    年    8     月    20    日
                        書記官  李一農

司法院資訊處製作；財團法人民間司法改革基金會備份。
